臺灣高等法院臺中分院刑事判決　　　　 96年度上易字第590號
上　訴　人　臺灣臺中地方法院檢察署檢察官
被　　　告　丁○○
　　　　　　　　　　（另案於國防部南部地方軍事看守所羈押
上列上訴人因被告詐欺案件，不服臺灣臺中地方法院95年度易字
第3491號中華民國95年12月20日第一審判決（起訴案號：臺灣臺
中地方法院檢察署95年度偵字第13819號），提起上訴，及經移
送併案審理（同署96年度偵字第1311號）本院判決如下：
    主  文
原判決撤銷。
丁○○連續幫助共同連續意圖為自己不法之所有，以詐術使人將
本人之物交付，處有期徒刑伍月，如易科罰金，以銀元佰元即
新台幣玖百元折算壹日。
    犯罪事實
一、丁○○前因恐嚇、偽造文書等案件，經臺灣臺中地方法院、
    國防部中部地方軍事法院分別判處有期徒刑1年、4月、1年6
    月確定，並經定應執行刑為有期徒刑2年9月確定，嗣於民國
    （下同）92年12月11日入監服刑，於94年12月15日縮短刑期
    假釋出監，期間並付保護管束，預計至95年3月29日假釋期
    滿（未構成無累犯）；其竟不知悔改，明知金融機構之活期
    儲蓄存款帳戶應僅供個人使用，無故提供他人為任意之使用
    時，有使該他人利用為包含詐欺取財等財產犯罪之被害人匯
    款入帳戶、因而幫助該他人為財產犯罪之可能，竟基於即若
    因此而生幫助他人為詐欺取財犯罪之結果亦不違背其本意之
    不確定故意之概括犯意，（一）先於95年2月13日起至同年
    月20日間之某時，在不詳之地點，以新台幣（下同）5、6千
    元之價格，將其所有在合作金庫銀行太平分行所開立000000
    0000000號帳戶，販賣給犯罪集團成員使用。該犯罪集團成
    員取得上開帳戶後，即共同基於意圖為自己不法所有之概括
    犯意，分別於95年3月24日、27日、28日，以撥打電話方式
    ，向乙○○、庚○○、甲○○等不特定人佯稱係渠等友人，
    要借錢應急，致乙○○、庚○○、甲○○不疑有詐，分別匯
    款2萬元、2萬元、8萬元，至丁○○上開合作金庫銀行太平
    分行帳戶，嗣乙○○、庚○○、甲○○向友人查詢始知受騙
    。（二）又於前開販賣存摺之事實經過2、3天之後之某時，
    在不詳地點，以8千元之價格，將其所有向位於台中縣太平
    市○○路○段27號之中華郵政股份有限公司宜欣郵局（下稱
    宜欣郵局），所申辦之帳號為0000000號帳戶（含存摺、金
    融卡及密碼），以不詳之代價，販賣予姓名、年籍均不詳之
    詐騙集團成員使用，而容任他人使用上開帳戶遂行犯罪。嗣
    該詐騙集團成員取得上揭帳戶後，即共同基於意圖為渠等不
    法所有之犯意聯絡，於95年3月31日上午8時20分許，由某成
    年詐騙集團成員致電丙○○，詐稱：丙○○裝設之（02）
    00000000號電話，未繳話費達104000元等語，催促丙○○繳
    納，丙○○不疑有詐，遂於同日中午某時匯款104000元至丁○○上揭宜欣郵局帳戶內。嗣丙○○之妻己○○發覺有異，
    經查證後，始知受騙。嗣經乙○○、庚○○、甲○○、己○○分別報警，經警循線查知上情。
二、案經乙○○、庚○○、甲○○、己○○訴由台中縣警察局霧
    峰分局報告臺灣臺中地方法院檢察署檢察官偵查起訴。
       理由
一、證據能力部分：
    按被告以外之人於審判外之陳述，雖不符刑事訴訟法第159
    條之1至第159條之4之規定，然經當事人於審判程序同意作
    為證據，法院審酌該言詞陳述作成時之情況，認為適當者，
    亦得為證據；當事人、代理人或辯護人於法院調查證據時，
    知有刑事訴訟法第159條第1項不得為證據之情形，而未於言
    詞辯論終結前聲明異議者，視為有前項之同意，刑事訴訟法
    第159條之5定有明文。查證人乙○○、庚○○、甲○○、己○○於警詢時所為之陳述，固為審判外之陳述而屬傳聞證據
    ，而被告就證人乙○○、庚○○、甲○○、己○○審判外之
    陳述，於原審及本院審理中均不爭執其證據能力，復未曾於
    言詞辯論終結前聲明異議，而本院審酌上開陳述作成時之情
    況，並無違法取證之瑕疵，認以之作為證據為適當，揆諸上
    開規定，證人乙○○、庚○○、甲○○、己○○於審判外之
    陳述，有證據能力。
二、認定犯罪事實之證據及理由：
    上揭事實，業據被告於本院審理中坦白承認，核與證人乙○○、庚○○、甲○○、己○○等人證述之情形相符，並有丁○○在合作金庫銀行太平分行所開立帳戶基本資料、交易清
    單及乙○○匯款時之新竹國際商業銀行自動櫃員機現金提款
    交易明細表、庚○○匯款時之郵局自動櫃員機現金提款交易
    明細表、甲○○匯款時之合作金庫銀行桃園分行匯款回條影
    本、國內郵政匯款執據1紙、宜欣郵局郵政存簿儲金立帳申
    請書、交易明細等資料附卷可參。堪認被告之自白與事實相
    符，本案事證明確，被告之犯行堪以認定，應依法論科。
三、論罪科刑之理由：
（一）查刑法於94年2月2日修正公布，並於被告行為後之95年7
      月1日施行。按行為後法律有變更者，適用行為時之法律
      ，但行為後之法律有利於行為人者，適用最有利於行為人
      之法律，修正後刑法第2條第1項定有明文。此條規定係規
      範行為後法律變更所生新舊法律比較適用之準據法，本身
      尚無新舊法比較之問題，於新法施行後，應一律適用新法
      第2條第1項之規定，為「從舊從輕」之比較。再按本次法
      律變更，比較時應就罪刑有關之共犯、未遂犯、想像競合
      犯、牽連犯、連續犯、結合犯，以及累犯加重、自首減輕
      暨其他法定加減原因（如身分加減）與加減例等一切情形
      ，綜其全部罪刑之結果而為比較，惟比較之結果，新舊法
      處罰之輕重相同者，及刑法第59條之規定，為法院就酌減
      審認標準見解之明文化，非屬法律之變更，即無刑法第2
      條第1項規定之適用，應依一般法律適用原則，適用裁判
      時法（參酌最高法院95年5月23日刑事庭第8次會議決議及
      95年11月7日第21次刑事庭會議95年刑議字第6號決議）。
      查此次刑法30條內容，固有修正，惟分別比較新、舊法結
      果，對被告之法律效果並無不同，即無刑法第2條第1項規
      定之適用，應依裁判時法即新法論處；至刑法第33條第5
      款、第56條、41條第1項，亦有修正，其比較結果，修正
      後之規定並非有利於被告，自應適用依修正前之相關規定
      ，先予敘明。
（二）查前揭詐騙集團成員，彼此基於為自己不法所有之犯意聯
      絡，以前揭詐欺之方式，使被害人等陷於錯誤，而將本人
      之財物交付，其等所為，係觸犯刑法第28條、刑法第339
      條第1項之共同詐欺取財罪。按刑法上之幫助犯，係指以
      幫助之意思，對於正犯資以助力，而未參與實施犯罪之行
      為，且幫助犯之幫助行為，對於正犯之犯罪實施，僅須具
      有助成或促成之作用為已足，不以具體之有效性為要件。
      本件被告將其上開帳戶之存摺、提款卡、密碼印鑑出售予
      前揭詐騙集團供詐欺取財使用，其本身並未參與詐欺取財
      之犯罪行為，顯係以幫助之意思，參與詐欺取財構成要件
      以外之行為，為幫助犯，核其所為，係犯刑法第30條第1
      項前段、刑法第339條第1項之幫助詐欺取財罪。又被告幫
      助他人犯詐欺取財罪，為幫助犯，應依刑法第30條第2項
      之規定減輕其刑。被告先後2次交付其所有上開帳戶之存
      摺等予他人，時間緊接，手法亦屬於相同，顯均係基於概
      括犯意反覆為之，為連續犯，依修正前刑法第56條之規定
      論以一罪，並加重其刑。另如犯罪事實一所示（二）部分
      ，固未據公訴人於起訴書中載明，惟上開部分與業經起訴
      之犯罪事實，顯有連續犯之裁判上一罪關係，為起訴效力
      之所及，並經檢察官請求併案審理，本院自應併予審理。
（三）原審對被告論罪科刑，固非無見，惟原審就：被告於犯罪
      事實一所示（一）之部分，對犯罪集團部分未說明共同正
      犯之意旨；另就犯罪事實一所示（二）之部分，未及併予
      審判，尚有未洽。檢察官提起上訴，以原審未及就併案部
      分併予審判，請求撤銷原審判決等語，為有理由，故原審
      既有上開不當之情形，自應由本院將原審判決予以撤銷改
      判。爰審酌被告犯本件之罪係因一時貪圖小利所致，犯罪
      手段尚屬平和，惟念其雖未實際參與詐欺取財犯行，惟其
      行為使詐欺者得以隱匿真實身分，減少遭查獲之風險，有
      助長犯罪之虞，及被害人乙○○、庚○○、甲○○、丙○○因被告之幫助詐欺犯行，所受損害之程度及被告之前科
      素行非佳等一切情狀，量處如主文第2項所示之刑，並諭
      知易科罰金之折算標準。
據上論斷，應依刑事訴訟法第369條第1項前段、第364條、第299
條第1項前段，刑法第2條第1項、第339條第1項、（修正前）第
56條、第30條第2項、（修正前）第41條第1項前段，罰金罰鍰提
高標準條例第1條前段、（修正刪除前）第2條，判決如主文。
本案經檢察官戊○○到庭執行職務。
中　　華　　民　　國　　96　　年　　5 　　月　　23　　日
            刑事第十一庭  審判長法　官　陳  朱  貴
                                法　官　郭  同  奇
                                法　官　何  志  通
上列正本證明與原本無異。
不得上訴。
                                書記官　高　麗　淇
中　華　　民　　國　　96　　年　　5 　　月　　24 　　日
